【裁判字號】    89,重訴,12
【裁判日期】    890901
【裁判案由】    殺人
【裁判全文】
臺灣臺南地方法院刑事判決                          八十九年度重訴字第一二號
    公  訴  人  臺灣台南地方法院檢察署檢察官
    被      告  乙○○
    選任辯護人  王奕棋
右列被告因殺人案件，經檢察官提起公訴（八十九年度偵字第二二五七、五八七七號
），本院判決如左：
    主  文
乙○○殺人，處有期徒刑拾年。
扣案之水果刀壹把沒收。
    事  實
一、乙○○與邱慧臻係男女朋友關係，渠等二人平日承租位在台南市○○○街七十號
    十一樓之七處同居。緣邱慧臻為台南市五期重劃區內「四季紅ＫＴＶ」店內之陪
    酒小姐，其平日之工作係與不特定之客人飲酒作樂。民國八十九年一月三十一日
    上午八時許，因乙○○在台南市○○路「萬客隆ＫＴＶ」店內見到邱慧臻仍與不
    詳姓名之客人至店內飲酒作樂後心生不滿，隨即先行離開該店返回其住處，連續
    撥打多通電話要求邱慧臻返家，然邱慧臻卻表示不願配合，乙○○聽聞後更顯憤
    怒，遂獨自在住處客廳飲酒（經測試酒精濃度達零點四八毫克）並等待邱慧臻返
    家。直至上午九時四十分許，邱慧臻始自外返回住處，其二人即坐在客廳沙發上
    談判，其間雙方言詞發生口角，乙○○旋基於殺人之故意，持其所有放置在客廳
    茶几下之水果刀一把，往邱慧臻心臟部分插入，使邱慧臻當場大量失血而昏迷在
    現場，乙○○見狀後，始以電話通知大樓管理員林子堯要求幫忙將邱女送醫急救
    ，林子堯再轉知該大樓之清潔工陳耀乾，由陳耀乾與乙○○共同將邱慧臻送醫急
    救，然邱女仍因傷重延至同年二月四日下午二時三十八分不治死亡，嗣經警發現
    ，並在上開乙○○住處客廳茶几上扣得乙○○所有之水果刀一把。
二、案經台南市警察局第四分局報告及本檢察官自動檢舉偵查起訴。
    理  由
一、訊據被告乙○○固坦承於右揭時地與死者邱慧臻發生爭執，惟堅詞否認有殺人之
    犯行，辯稱：當時是死者自茶几桌下拿出刀子表示要以死明志，伊質問死者為何
    不回家，雙方在搶奪水果刀過程中，翻倒在地，死者持刀不小心刺傷自己云云。
    然查：
（一）本件死者邱慧臻之死因係銳器創傷，傷口之走向為十點鐘至四點鐘方向。創腔
      向內下，刺穿胸廓、左肋膜腔、心包磨、心臟右心室尖端、橫隔膜、止於肝臟
      （已深及肝臟表皮一公分左右），創腔深度約十一點五公分，由左而右、由上
      而下、由前向後。此有法務部法醫研究所（八九）法醫所醫鑑字第一五五號鑑
      定書一份在卷足憑，而現場客廳茶几所放置之尖刀一把，確為刺死死者之兇刀
      ，亦為被告所不爭執。參以該刀刀刃之長度約為十二點五公分，此有台灣台南
      地方法院檢察署八十九年二月九日之勘驗筆錄一紙可按，死者身上之創傷深度
      竟達十一點五公分，足徵幾乎是整支刀刃均已插入死者之胸部，以死者之身材
      、力道及普通人體對於銳器所造成皮膚刺痛之敏感度而言，若非由外力強力介
      入，絕無可能導致如此深長之創傷；況觀諸死者身上之刀傷走向係由上而下、
      由左而右，亦絕非死者以右手自殺所能造成。
（二）被告於八十九年二月九日本檢察官相驗屍體完畢後，即命警方偕同被告至其住
      處現場模擬當時之狀況，被告供稱死者當時持刀之姿勢係以右手握刀柄，刀尖
      朝外，此有模擬現場照片兩幀附警卷可參，按若死者確以該方式握刀，其手腕
      之力道亦無導致創傷走向為由左而右、由上而下之可能。
（三）又被告雖稱：死者當時之精神狀態很差，是伊二人在搶刀子云云。然以被告之
      前供述死者所持之刀尖係朝外之情形而言，被告於搶刀時，豈有未被刀尖所傷
      之可能？惟當時被告之手掌並無外傷，此亦有現場模擬相片四幀附於警卷足憑
      ，顯然被告上開搶刀之辯稱亦屬虛妄。另佐以證人即死者住處之大樓管理員林
      子堯於本署偵查時結證稱：「（當天發生何事？）．．．我是九點左右看到邱
      慧臻回來的，進來時精神很正常，沒有喝醉的樣子，也像平日一樣，看到我對
      我說『阿伯、您好』，我可以斷定她很清醒，沒有喝醉，也沒有異狀，像平日
      一樣對我笑．．．．．」等語，顯見死者返家後之精神狀態絕非如被告所言。
      再者，被告供稱：「（刀子是何人放在客廳桌上？）是我，我自死者手上搶下
      刀子放在桌上，當時死者很歇斯底里的叫。」等語，然按死者當時已身中刀創
      傷，且傷口極深，正常情況下已疼痛不已，豈有力氣再行喊叫？
（四）末查被告於警訊中先稱：她與我發生爭吵後，就拿起客廳桌上之水果刀，表示
      要以死明志，我上前欲搶下她的刀子，雙方拉扯時，邱女不慎將刀插入胸部，
      邱慧臻與我發生拉扯時，有倒在沙發上，致使刀子插入胸部（見八十九年一月
      三十一日警訊筆錄）。後又改稱：因我質問她的行蹤，而發生爭吵，邱慧臻就
      持水果刀表示要以死明志，接著就持刀刺了自己一下，我見狀就趕緊向前欲搶
      下她的水果刀，而發生拉扯；（當你向前搶刀後，邱慧臻有無再被刺傷？）沒
      有；（為何你前後說詞不一？）這兩天我仔細回想後，應該是一開始就刺傷的
      （見八十九年二月七日警訊筆錄）。嗣於檢察官偵查中另稱：我看她拿刀子，
      我就過去搶，邱慧臻就倒在椅子上，不是倒在地上，可能是拉扯倒下來，不小
      心刺傷她自己，我沒有注意到她為何會流血（八十九年相字第二三四號八十九
      年二月十日訊問筆錄）。再於檢察官勘驗現場時，又改稱：死者表示呂（即被
      告）不相信她，她要以死明志，隨即由茶几桌面下底櫃拿出水果刀刺向自己，
      乙○○表示死者手握刀柄，刀尖向上刺向自己....，被告搶下刀子後丟在茶几
      上，當時尚未發現死者有流血，此時死者以右手肘撐著身體，接著坐起並開始
      哭泣，被告問她為何自殺，此時才發現死者在流血... （見檢察官勘驗筆錄）
      。末於本院調查中又改稱：我看到死者拿刀時，是要往自己心臟刺入，後來我
      搶她的刀子，她是倒在地上，我再扶她坐在沙發椅，再到廚房拿抹布要幫她擦
      血（見本院八十九年六月十二日訊問筆錄）云云。是被告就本件案情發生之經
      過避重就輕，前後陳述不一，且觀之現場血跡量極大，並呈噴射方式濺出，且
      死者傷口係呈由上往下之走向，傷口創腔深度約十一點五公分，分別有勘驗筆
      錄及法醫解剖鑑定報告可證，是被告稱開始沒發現死者流血，死者受傷後尚能
      以右手撐起身體哭泣，死者手握刀柄，是刀尖向上刺向自己云云，顯與事實不
      符，委無足取。
（五）按人之心臟部位係人體脆弱部位，亦為人身要害，如以利器猛力攻擊，當有致
      死之虞，此為一般人所週知，衡諸被告持水果刀由上向下對被害人邱慧臻猛刺
      ，致使被害人受傷死亡之情節，足見其用力甚猛、殺意至堅，被告有致人於死
      之犯意，應堪認定，所辯無殺人之故意云云，核屬避重就輕飾卸之詞，洵不足
      採。
（六）參以死者邱慧臻之母趙桂於檢察官訊問時稱：他們最近是四個月前又同居在一
      起，乙○○常打我女兒，她告訴我乙○○常毆打她，若晚一點回去就被打，有
      時臉上淤青，我問她，都是被乙○○打的（見檢察官相驗卷八十九年二月五日
      訊問筆錄）等語。綜上所述，本件應確係被告不滿死者遲遲未返家，而於獨自
      在家中飲酒後，與死者談判結果破裂所引發之殺人犯行，被告上開辯稱均屬事
      後卸責之詞，委無足採信，事證明確，被告殺人犯行堪予認定。
二、核被告所為，係犯刑法第二百七十一條第一項之殺人罪。爰審酌被告因一時氣憤
    ，奪取人命罪業至重，惟於殺傷被害人後，隨即將之送醫急救，並與被害人家屬
    達成和解，有和解書壹紙在卷足憑等一切情狀，量處如主文所示之刑，以資懲儆
    。另扣案之水果刀一把為被告所有，業據被告供明在卷，應依刑法第三十八條第
    一項第二款宣告沒收。
據上論斷，應依刑事訴訟法第二百九十九條第一項前段，刑法第二百七十一條第一項
、第三十八條第一項第二款，判決如主文。
本案經檢察官甲○○到庭執行職務。
中    華    民    國      八十九    年      九        月      一        日
                              臺灣臺南地方法院刑事第二庭
                                      審判長法  官 林勇奮
                                            法  官 鄧希賢
                                            法  官 石家禎
右正本證明與原本無異
如不服本判決應於送達後十日內向本院提出上訴狀
                                      書記官 葉東平
中    華    民    國      八十九    年       九       月       二       日
附錄本案論罪科刑法條全文：
刑法第二百七十一條第一項：殺人者，處死刑、無期徒刑或十年以上有期徒刑。


司法院資訊處製作；財團法人民間司法改革基金會備份。
